臺灣高雄地方法院刑事判決　　　　　　 96年度簡上字第175號
上　訴　人
即　被　告　丁○○
右上訴人因被告詐欺案件，不服臺灣高雄地方法院簡易庭95年度
簡字第5599號第一審判決（聲請簡易判決處刑案號：95年度偵字
第17559 號），提起上訴，本院合議庭認不得以簡易判決處刑，
改依通常程序為第一審之審判，判決如下：
    主  文
原判決撤銷。
丁○○無罪。
    理  由
一、公訴意旨略以：被告丁○○應了解目前國內社會上層出不窮
    之不法份子為掩飾渠等不法行徑，避免執法人員之追究及處
    罰，經常利用他人之電話、存款帳戶、印章、存摺、金融卡
    及密碼轉帳，以確保犯罪所得之不法利益並掩人耳目，因此
    ，在客觀可以預見一般取得他人金融存款帳戶使用之行徑，
    常與財產犯罪所需有密切關連。詎仍基於縱有人持其所有之
    帳戶作為詐騙之犯罪工具，亦不違背其本意之幫助犯意，於
    94年底某日，在不詳地點，將其申設之中華郵政股份有限公
    司（下稱中華郵政公司）林園郵局帳號0000000-0000000 號
    帳戶（下稱上開帳戶）之存摺、金融卡、印章及密碼交付於
    某不詳姓名年籍之人，表示容任該不詳人士使用上開帳戶，
    以行不法之事。嗣該不詳人士取得上開帳戶後，即與其餘不
    法份子共同基於為自己不法所有之概括犯意聯絡，而為下列
    犯行：１、於95年2 月20日上午11時30分許，由某男性不法
    份子自稱為中國信託商業銀行（下稱中國信託銀行）業務員
    「林先生」，打電話給乙○○，佯稱其積欠信用卡款未繳，
    將採取法律途徑，要求乙○○匯款至上開帳戶內，致其陷於
    錯誤，於同日中午12時15分許，至址設台北縣永和市○○路
    178 號中華郵政公司永和秀朗郵局匯款新臺幣（下同）20萬
    元至上開帳戶。２、於同日中午12時，由某女性不法份子自
    稱為臺灣臺北地方法院檢察署人員，打電話給甲○○，佯稱
    因其積欠中國信託銀行信用卡款未繳，該行採取法律途徑，
    嗣某名自稱「林建隆」檢察官之男性不法份子，告知將凍結
    所有金融機構帳戶，需將存款全數匯入上開帳戶內，致甲○
    ○陷於錯誤，至第一商業銀行雙和分行匯款43萬2 千元至上
    開帳戶。因認被告涉犯刑法第339 條第1 項之詐欺取財之幫
    助犯罪嫌。
二、按犯罪事實應依證據認定之，無證據不得認定其犯罪事實，
    刑事訴訟法第154 條第2 項定有明文。再按認定犯罪事實所
    憑之證據，雖不以直接證據為限，間接證據亦包括在內，然
    無論直接證據或間接證據，其為訴訟上之證明，須於通常一
    般之人均不致有所懷疑，而得確信其為真實之程度者，始得
    據為有罪之認定，倘其證明尚未達此一程度，而有合理之懷
    疑存在而無從使事實審法院得有罪之確信時，即應由法院為
    諭知被告無罪之判決，此觀最高法院76年台上字第4986號判
    例自明。而檢察官認定被告涉犯前揭犯行，無非係以被害人
    甲○○、乙○○2 人確實遭詐騙將如事實欄所示金額匯入上
    開帳戶，而依常理詐騙集團當不致使用拾得或切得知帳戶收
    款，被告辯稱遺失，有悖常情，足徵被告顯有將上開帳戶交
    付他人之幫助詐欺犯行，為其論據。
三、經查：上開帳戶確為被告所申設，被害人甲○○、乙○○2
    人遭詐騙將如事實欄所示金額匯入上開帳戶等情，業據證人
    即被害人甲○○、乙○○證述明確，並有中華郵政公司鳳山
    郵局95年3 月22日鳳營字第0950100509號函所附郵政存簿儲
    金立帳申請書、交易明細表及郵政國內匯款執據、匯款申請
    書回條、國內匯款申請書等在卷可稽，固堪認定。然由上開
    帳戶之交易明細觀之，被害人2 人之存款均未遭詐騙集團領
    走，而被害人匯款入上開帳戶後至上開帳戶遭列為警示帳戶
    ，其間約有1 小時，對提領款項而言，實已綽綽有餘，惟上
    開帳戶內之款項並未遭提領，則該詐騙集團成員是否確以該
    帳戶作為提領工具，並非無遺。且檢察官復未能舉證曾有任
    何人使用正確之密碼試圖由上開帳戶轉帳或提領款項，是
    本件尚無從證明詐欺集團確實持有上開帳戶之提款卡密碼或
    語音轉帳之密碼，即難認被告有將密碼告知他人之情事，更
    難確認上開帳戶係被告自行交與他人。綜上所述，本件不能
    排除他人以其他方式取得被告帳號或使用之可能，而尚有合
    理之懷疑，本件之證據不足使本院形成被告有罪之確信。此
    外，復查無其他證據可證被告有為本件犯行，揆諸前開法條
    及判例意旨，自應為無罪之諭知。
四、末按，檢察官聲請以簡易判決處刑之案件，經法院認為有刑
    事訴訟法第451 條之1 第4 項但書之情形者，應適用通常訴
    訟程序審判之，同法第452 條定有明文。又按對於簡易判決
    之上訴，準用刑事訴訟法第3 編第1 章及第2 章之規定，管
    轄第二審之地方法院合議庭受理簡易判決上訴案件，應依通
    常程序審理。其認案件有刑事訴訟法第452 條之情形者，應
    撤銷原判決，逕依通常程序為第一審判決，亦為法院辦理刑
    事訴訟簡易程序案件應行注意事項第14項所明訂。本件經本
    院審理後，認被告應為無罪之諭知，已如前述，揆諸前揭規
    定，應由本院合議庭逕依通常程序審理後，自為第一審判決
    ，檢察官如不服本判決，仍得於法定上訴期間內，向管轄之
    第二審法院提起上訴，附此敘明。
據上論斷，應依刑事訴訟法第452 條、第455 條之1 第1 項、第
3 項、第369 條第1 項前段、第364 條、第301 條第1 項，判決
如主文。
本案經檢察官丙○○到庭執行職務。
中　　華　　民　　國　　96　　年　　6 　　月　　21　　日
                  刑事第九庭  審判長法　官   王啟明
                                    法  官   陳建和
                                    法  官   王奕勛
以上正本證明與原本無異。
如不服本判決，應於收受送達後10日內向本院提出上訴書狀。
中　　華　　民　　國　　96　　年　　6 　　月　　21　　日
　　　　　　　　　　　 　　　       書記官   陳心儀
